臺灣臺北地方法院刑事判決
110年度訴字第299號
聲  請  人  臺灣臺北地方檢察署檢察官
被      告  劉偉凱



上列被告因詐欺等案件，經檢察官聲請以簡易判決處刑（110年
度偵字第1508號），本院認不宜以簡易判決處刑（110年度簡字
第569號），改依通常程序審理，並判決如下：
    主  文
劉偉凱犯行使偽造準私文書罪，處有期徒刑叁月，如易科罰金，
以新臺幣壹仟元折算壹日。緩刑貳年。
    事  實
一、劉偉凱與陳奕安係前男女朋友關係，劉偉凱明知交通部觀光
    局訂定「交通部觀光局獎助直轄市及縣（市）政府推動安心
    旅遊自由行旅客住宿優惠實施要點」暨「安心旅遊自由行旅
    客住宿優惠活動Q&A」（0000000版），申請該補助之旅客本
    人必須入住，且明知陳奕安並無與其同行旅遊及住宿之事實
    ，竟基於意圖為自己不法之所有及行使偽造準私文書之犯意
    ，未經陳奕安之同意或授權，持於交往期間取得之陳奕安國
    民身分證翻拍照片，於民國109年8月23日20時33分許，在某
    不詳地點，利用手機連接網際網路至交通部觀光局安心旅遊
    專案網頁，於該網頁內上傳陳奕安國民身分證正面照片，並
    填寫陳奕安姓名、身分證字號、手機、出生年月日等個人資
    料後，收取認證電子郵件以完成登記，俟於109年8月24日入
    住臺北市○○區○○路0段00號6樓儷夏商務旅館，向旅館人員表
    明使用安心旅遊專案，並提供陳奕安身分證號碼予旅館人員
    入住，使儷夏商務旅館及交通部觀光局均陷於錯誤，致儷夏
    商務旅館當場折抵住宿費新臺幣（下同）1,000元，以此獲
    得財產上之不利益，並致交通部觀光局因該旅館申請而撥付
    補助款1,000元與該旅館，足以生損害於儷夏商務旅館管理
    投宿旅客登記資料及交通部觀光局核發旅遊補助之正確性。
    嗣因陳奕安於109年9月25日欲使用上開補助遭拒，經報警並
    調取相關資料後，始循線查悉上情。
二、案經臺北市政府警察局萬華分局報告臺灣臺北地方檢察署檢
    察官偵查後聲請簡易判決處刑。
    理  由
壹、證據能力方面
一、按被告以外之人於審判外之陳述，雖不符刑事訴訟法第159
    條之1至第159條之4等規定，而經當事人於審判程序同意作
    為證據，法院審酌該言詞陳述或書面陳述作成時之情況，認
    為適當者，亦得為證據。當事人、代理人或辯護人於法院調
    查證據時，知有刑事訴訟法第159條第1項不得為證據之情形
    ，而未於言詞辯論終結前聲明異議者，視為有前項之同意，
    刑事訴訟法第159條之5定有明文。該條文之立法意旨，在於
    確認當事人對於傳聞證據有處分權，得放棄反對詰問權，同
    意或擬制同意傳聞證據可作為證據，屬於證據傳聞性之解除
    行為，如法院認為適當，不論該傳聞證據是否具備刑事訴訟
    法第159條之1至第159條之4所定情形，均容許作為證據，不
    以未具備刑事訴訟法第159條之1至第159條之4所定情形為前
    提（最高法院104年度第3次刑事庭會議決議參照）。查本判
    決下列所引用被告劉偉凱以外之人於審判外所為陳述之供述
    證據，檢察官、被告迄本院言詞辯論終結前，就該等證據之
    證據能力均未聲明異議（見本院訴字卷第90至91、123至125
    頁），本院審酌該等證據作成時之情況，並無違法取證或其
    他瑕疵，認為均適於作為本案認定事實之依據，依刑事訴訟
    法第159條之5規定，該等供述證據皆有證據能力。
二、按刑事訴訟法第159條至第159條之5有關傳聞法則之規定，
    乃對於被告以外之人於審判外之言詞或書面陳述之供述證據
    所為規範，至非供述證據之物證，或以科學、機械之方式，
    對於當時狀況所為忠實且正確之記錄，性質上並非供述證據
    ，均應無傳聞法則規定之適用，如該非供述證據非出於違法
    取得，並已依法踐行調查程序，即不能謂其無證據能力。本
    案以下所引用之非供述證據，並無證據證明有出於違法取得
    之情形，復經本院依法踐行調查程序，應具有證據能力。
貳、認定犯罪事實所憑之證據及理由 
一、前述犯罪事實，被告都坦承（見本院訴字卷第122及126頁）
    ，核與證人即被害人陳奕安、儷夏商務旅館人員翁銘湘於警
    詢時之證述情節大致相符（見他卷第37至43頁），另有儷夏
    商務旅館有限公司109年8月26日ZH0000000號函、旅客資料
    列印畫面、交通部觀光局110年8月17日觀宿字第1100915149
    號函、該局獎助直轄市及縣(市)政府推動安心旅遊自由行旅
    客住宿優惠實施要點、獎助國內訂房平台推動安心旅遊自由
    行旅客住宿優惠活動作業規範及安心旅遊自由行旅客住宿優
    惠活動Q&A（0000000版）可以作為其他證據（見他卷第7至1
    1、45至49頁、本院訴字卷第41至58、65至70、95至103頁）
    ，足認被告任意性自白與事實相符，應屬可信。
二、聲請簡易判決處刑書應予補充、更正部分
    被告是於109年8月23日20時33分許，利用手機連接網際網路
    至該安心旅遊專案網頁，使用陳奕安之國民身分證正面照片
    ，並填寫陳奕安之相關個人資料後上傳，有被告於偵訊時之
    供述及前揭交通部觀光局110年8月17日函附之旅客行為分析
    文件可查（見他卷第18頁、本院訴字卷第41、58頁），爰予
    補充、更正如事實欄一所示。
三、綜前，本案事證明確，被告犯罪行為可以認定，應依法論罪
    科刑。
參、論罪科刑
一、按錄音、錄影或電磁紀錄，藉機器或電腦之處理所顯示之聲
    音、影像或符號，足以為表示其用意之證明者，以文書論，
    刑法第220條第2項定有明文。次按文書之行使，每因文書之
    性質、內容不同而異，就偽造之刑法第220條第2項之準文書
    而言，因須藉由機器或電腦處理，始足以表示其文書之內容
    ，其於行為人將偽造之準文書藉由機器或電腦處理時，已有
    使用該偽造之準文書，而達於行使偽造準私文書之程度。查
    被告利用手機連接網際網路至該安心旅遊專案網頁，未經陳
    奕安同意或授權，使用陳奕安本人之國民身分證正面照片，
    並填載陳奕安個人資料後上傳之，足使交通部觀光局等他人
    誤信係陳奕安有申請安心旅遊補助之意思表示，從而此電磁
    紀錄屬刑法第220條第2項之準私文書，並無疑義。核被告所
    為，係犯刑法第216條、第210條、第220第2項之行使偽造準
    私文書罪、同法第339條第2項之詐欺得利罪。又被告所犯偽
    造準私文書之低度行為，為行使偽造準私文書之高度行為所
    吸收，不另論罪。 
二、被告係以行使偽造準私文書之方式，達成詐欺得利之目的，
    為一行為觸犯數罪名之想像競合犯，依刑法第55條之規定，
    應從一重之行使偽造準私文書罪處斷。
三、爰審酌被告以行使偽造準私文書之方式，詐領旅遊補助，獲
    住宿費折抵1,000元之不法利益，所為應予非難，惟念及被
    告案發後已給付1,000元與儷夏商務旅館，有本院公務電話
    紀錄附卷可查（見本院訴字卷第33頁），復於審理時終能坦
    承犯行之犯後態度，暨衡酌其犯罪之動機、目的、手段、陳
    奕安表示不欲提告，且已自儷夏商務旅館取得1,000元之賠
    償等語（見他卷第38頁），兼衡其為大學畢業之智識程度、
    目前於馬祖做工，月收入約3萬元，需扶養雙親，父親中風
    之生活狀況等一切情狀，量處如主文所示之刑，並諭知易科
    罰金之折算標準，以資懲儆。 
四、依照臺灣高等法院被告前案紀錄表所記載，被告之前未曾因
    故意犯罪被法院判處過有期徒刑以上的刑罰，因一時失慮而
    違法，且坦承犯罪，經審酌其所詐得之不法利益已返還儷夏
    商務旅館，亦有悔悟之意，本院因認被告經本案偵審程序後
    ，當知所警惕，嗣後再犯之可能性較低，因認其所受刑之宣
    告以暫不執行為適當，爰依刑法第74條第1項第1款之規定，
    併予宣告緩刑2年，以啟自新。
肆、沒收
　　按犯罪所得，屬於犯罪行為人者，沒收之；於全部或一部不
    能沒收或不宜執行沒收時，追徵其價額；犯罪所得已實際合
    法發還被害人者，不予宣告沒收或追徵；又宣告沒收或追徵
    ，有過苛之虞、欠缺刑法上之重要性、犯罪所得價值低微，
    或為維持受宣告人生活條件之必要者，得不宣告或酌減之，
    刑法第38條之1第1項前段、第3項、第5項、第38條之2第2項
    分別定有明文。被告就本案所詐得之1,000元補助款項為其
    犯罪利得，而其於案發後已給付1,000元與儷夏商務旅館，
    嗣該旅館亦賠償1,000元與陳奕安，業如前述，雖非刑法第3
    8條之1第5項規定文義所指犯罪所得已實際合法「發還」被
    害人者，然參酌該規定旨在保障被害人因犯罪所生之求償權
    （參刑法第38條之1第5項之立法理由），審酌儷夏商務旅館
    此部分求償權已獲滿足，且足以剝奪被告犯罪利得，是認就
    被告犯罪利得部分再予沒收，容有過苛，爰不予宣告沒收追
    徵。
據上論斷，應依刑事訴訟法第452條、第299條第1項前段，判決
如主文。
本案經檢察官鄭東峯聲請以簡易判決處刑，檢察官楊舒雯到庭執
行職務。
中　　華　　民　　國　　110 　年　　12　　月　　29　　日
　　　　　　　　　刑事第十四庭  審判長法　官 余銘軒
　　　　　　　　　　                  法  官 姚念慈
　　　　　　　　　                    法  官 黃文昭
上正本證明與原本無異。 
如不服本判決應於收受送達後20日內向本院提出上訴書狀，並應
敘述具體理由；其未敘述上訴理由者，應於上訴期間屆滿後20日
內向本院補提理由書（均須按他造當事人之人數附繕本）「切勿
逕送上級法院」。告訴人或被害人如對於本判決不服者，應具備
理由請求檢察官上訴，其上訴期間之計算係以檢察官收受判決正
本之日期為準。 因疫情而遲誤不變期間，得向法院聲請回復原
狀。
                                      書記官 周豫杰
中　　華　　民　　國　　111 　年　　1 　　月　　3 　　日
附錄本案論罪科刑法條：刑法第216條、第220條、第210條、第3
39條
中華民國刑法第216條
（行使偽造變造或登載不實之文書罪）
行使第210條至第215條之文書者，依偽造、變造文書或登載不實
事項或使登載不實事項之規定處斷。
中華民國刑法第220條
（準文書）
在紙上或物品上之文字、符號、圖畫、照像，依習慣或特約，足
以為表示其用意之證明者，關於本章及本章以外各罪，以文書論
。
錄音、錄影或電磁紀錄，藉機器或電腦之處理所顯示之聲音、影
像或符號，足以為表示其用意之證明者，亦同。
中華民國刑法第210條
（偽造變造私文書罪）
偽造、變造私文書，足以生損害於公眾或他人者，處5年以下有
期徒刑。
中華民國刑法第339條
（普通詐欺罪）
意圖為自己或第三人不法之所有，以詐術使人將本人或第三人之
物交付者，處5年以下有期徒刑、拘役或科或併科50萬元以下罰
金。
以前項方法得財產上不法之利益或使第三人得之者，亦同。
前二項之未遂犯罰之。